【裁判字號】    97,訴,1750
【裁判日期】    980403
【裁判案由】    違反槍砲彈藥刀械管制條例
【裁判全文】
臺灣臺南地方法院刑事判決              97年度訴字第1750號
公  訴  人  臺灣臺南地方法院檢察署檢察官
被      告  甲○○
                    另案
選任辯護人  江信賢律師
            蔡麗珠律師
            熊家興律師
上列被告因違反槍砲彈藥刀械管制條例案件，經檢察官提起公訴
（97年度偵字第6874號），本院判決如下：
    主  文
甲○○未經許可，寄藏可發射子彈具有殺傷力之改造手槍，累犯
，處有期徒刑參年肆月，併科罰金新臺幣伍萬元，罰金如易服勞
役，以新臺幣壹仟元折算壹日。扣案改造手槍壹枝（含彈匣壹個
，槍枝管制編號0000000000）、子彈壹顆均沒收。
    事  實
一、甲○○前於民國90年間，曾因毒品案件，經分別判處有期徒
    刑9月、3月，並定其應執行之刑為10月確定，而於92年10月
    11日縮刑期滿執行完畢。詎甲○○仍不知悔改，又於95年9
    月間某日，在臺南市○○○路某處「阿妹檳榔攤」，受蔡瑞
    生（已歿）委託，代為保管由仿BERETTA廠M9型半自動手槍
    製造之槍枝，換裝土造金屬槍管而成，具殺傷力之改造手槍
    1 支（含彈匣1個，槍枝管制編號0000000000）及改造金屬
    子彈3顆，乃即未經許可而先後寄藏於臺南縣永康市○○街
    175巷1弄9號住處、臺南縣永康市○○街與龍中街交岔路口
    處之小廟後方。嗣於97年5月7日下午3時許，臺南市警察局
    第二分局以甲○○涉嫌槍砲案件，持臺灣臺南地方法院所核
    發之搜索票，在臺南縣永康市○○街410號前，對甲○○所
    駕駛之車號0696-UH號自用小客車進行搜索，再由甲○○偕
    同警員前往上址小廟後方，取出改造手槍1支、子彈2顆（甲
    ○○已於95年9月間進行試射而擊發1顆）。
二、案經臺南市警察局第二分局報告臺灣臺南地方法院檢察署檢
    察官偵查起訴。
    理  由
一、訊據被告甲○○於警詢、偵訊及本院審理時，對於自95年9
    月間某日起，受蔡瑞生託付寄藏改造手槍1枝、子彈3顆，而
    於97年5月7日為警查獲等情，均坦承不諱，惟辯稱：
  (一)被告對於寄藏槍枝、子彈部分並不否認。本案警方雖持有鈞
    院核發97年度聲搜字第006508號之搜索票前往搜索，惟警方
    先前至多僅有檢舉人之線報或相關訊息，對於被告是否確切
    持有槍枝、系爭槍枝是否具有殺傷力等情，仍無法確知。是
    以，偵察機關當時亦無確切之依據，尚難謂已發生嫌疑；況
    且，本案搜索範圍依前開搜索票之依據，僅為臺南縣永康市
    ○○街175巷1弄9號及0696-UH自小客車，並非實際起出槍枝
    地點「臺南縣永康市○○街與龍中街口小廟後方」。
  (二)經查，本案查獲過程，依臺南市警察局第二分局刑事案件報
    告書第(一)點記載「復經朱嫌再帶同警方到上記犯罪時、地(二)
    並再起出改造手槍1把、彈匣1個、子彈2發等證物」，核與
    被告所自承「他們剛開始也沒有搜到槍，是我自己向警察說
    槍藏在小廟後面，再帶他們去起出槍、彈」、「現場我主動
    告知警方於我家附近永康市○○街與龍中街口一帶小廟後藏
    放一支克拉克90手槍，子彈2顆、彈匣1個，經我帶同警方前
    往取槍交付警方查扣」相符，則上開查獲槍彈過程，顯然並
    非基於警方搜索查扣所得，係依被告主動帶同警方至搜索處
    所以外之地點交出槍、彈，應符合自首之要件無疑云云。
二、經查，被告因持有仿Beretta廠M9型半自動手槍改造之手槍1
    支、子彈2顆，於97年5月7日為警查獲之情，有本院所核發
    之南院刑搜字第006508號搜索票、臺南市警察局第二分局搜
    索扣押筆錄、扣押物品目錄表現場照片2幀（警卷第3-9頁）
    可稽，另有該改造手槍、子彈扣案可佐，被告此部分自白，
    與事實相符，可以採信。又該改造手槍（槍枝管制編號
    0000000000）、子彈經送內政部警政署刑事警察局以性能檢
    驗法、試射法鑑驗結果，「認係改造手槍，由仿BERETTA廠
    M9 型半自動手槍製造之槍枝，換裝土造金屬槍管而成，擊
    發功能正常，可供擊發適用子彈使用，認具殺傷力」、「送
    鑑子彈2顆，認均係非制式子彈，由金屬彈殼組合直徑8.9±
    0.5MM金屬彈頭而成，採樣1顆試射，可擊發，認具殺傷力」
    ，有該局97年6月13日刑鑑字第0970068277號槍彈鑑定書1份
    在卷可憑，扣案槍、彈具有殺傷力，亦屬無疑。
三、被告雖以該槍、彈係伊向警方告知後，才在非搜索地點之臺
    南縣永康市○○街、龍中街口小廟後方起出，主張其行為應
    屬自首云云。
  (一)查本件扣案槍、彈係由被告告知所在地點後，偕同警員前往
    前址起出之情，已為證人即臺南市警察局第二分局偵查隊乙
    ○○於本院審理時結證明確（本院審理卷第48頁背面），核
    與被告所述相符，被告此部分辯詞，應可信為真實。
  (二)按刑法第62條所謂發覺，固非以有偵查犯罪權之機關或人員
    確知其人犯罪無誤為必要，而於對其發生嫌疑時，即得謂為
    已發覺；但此項對犯人之嫌疑，仍須有確切之根據得為合理
    之可疑者，始足當之，若單純主觀上之懷疑，要不得謂已發
    生嫌疑。最高法院72年台上字第641號著有判例可資參照。
    本件臺南市警察局第二分局乃以被告涉嫌違反槍砲彈藥刀械
    管制條例案件，向本院申請核發搜索票獲准後，始於97 年5
    月7日前往臺南縣永康市○○街175巷1弄9號執行搜索，有前
    揭本院搜索票、臺南市警察局第二分局搜索扣押筆錄可按；
    而臺南市警察局第二分局係基於秘密證人指述，並實際進行
    查證後，認定被告涉有持有改造手槍之嫌疑等情，亦據本院
    調閱97年度聲搜字第580號案卷查明清楚，則第二分局承辦
    警員於97年5月7日執行搜索前，已經發覺被告有持有改造手
    槍、子彈之嫌疑，應屬無誤。
  (三)被告雖另以警員執行搜索之際，對於被告是否確實持有槍枝
    、該槍枝是否具殺傷力均未確知，且搜索地點亦非事後起出
    槍、彈之地點等情，抗辯警員尚無確切依據認定被告犯嫌。
    然刑法第62條對於自首要件是否成立之認定，並不以有偵查
    權限之人確知被告犯罪為必要，已如前述，臺南市警察局第
    二分局承辦警員依據秘密證人之證述與相關查證，既然已經
    認定被告可能持有改造手槍，即應認已經發覺被告之犯罪。
    至於被告之行為是否成立犯罪，體制上本應於接受裁判後始
    能認定，不能以被告於判決有罪確定前之供認犯罪行為，主
    張有自首之適用；又本件槍、彈並非於預定搜索之被告住處
    查獲，雖屬事實，然自首之成立與否，乃在偵查機關是否已
    知被告犯嫌，本件臺南市警察局第二分局警員既已知悉被告
    可能持有槍、彈，縱或該槍、彈並非於先前推測之藏放地點
    查獲，仍不影響有無自首之認定。被告抗辯，均非可採。
四、核被告所為，係犯槍砲彈藥刀械管制條例第8條第4項之未經
    許可，寄藏可發射子彈具有殺傷力之槍枝罪，與同條例第12
    條第4項之未經許可寄藏子彈罪。被告寄藏槍枝、子彈後，
    其持有該槍枝、子彈之行為乃受寄之當然結果，不另論以持
    有槍枝與子彈罪。又被告以一行為，同時寄藏改造手槍與子
    彈，同時觸犯前開2罪名，為想像競合犯，應依刑法第55條
    規定，從重論以一寄藏改造手槍罪。
五、再查被告前於90年間，曾因毒品等罪，經本院以90年度易字
    第2562號判決分別判處有期徒刑9月、3月，並定其應執行刑
    10 月確定，嗣於92年10月10日因縮短刑期假釋出監，有臺
    灣高等法院被告前案紀錄表卷內可稽，被告該案執行完畢後
    5年以內之95年9月間，再受蔡瑞生之託付寄藏本件扣案改造
    手槍、子彈，為累犯，應依刑法第47條第1項規定加重其刑
    。爰審酌被告受託寄藏改造手槍、子彈，對社會治安造成重
    大侵害；被告為警查獲時主動告知槍、彈藏放地點，並偕同
    警員起出，於偵查、審理中復坦承持有槍、彈犯行之態度等
    一切情狀，量處如主文所示之刑，並就罰金刑部分諭知如易
    服勞役之折算標準，以資懲儆。
六、扣案改造手槍1支（含彈匣1個，槍枝管制編號0000000000）
    ，係由仿BERETTA廠M9型半自動手槍製造之槍枝，換裝土造
    金屬槍管而成，擊發功能正常，可供擊發適用子彈使用，認
    具殺傷力；另扣案子彈則非制式子彈，由金屬彈殼組合直徑
    8.9±0.5MM金屬彈頭而成，可擊發，認具殺傷力等情，有前
    述內政部警政署刑事警察局之槍彈鑑定書可稽，屬槍砲彈藥
    刀械管制條例第8條第4項明定禁止持有之物，乃違禁物，依
    刑法第38條第1項第1款規定，不問屬於被告所有與否，均予
    宣告沒收。至被告原自蔡瑞生處受託寄藏之子彈有3顆，其
    中1顆自行試射滅失，又1顆於鑑定時試射而滅失，乃僅就剩
    餘之1顆宣告沒收，其餘均不予沒收，附此敘明。
據上論斷，應依刑事訴訟法第299條第1項前段，槍砲彈藥刀械管
制條例第8條第4項、第12條第4項，刑法第11條前段、第55條、
第42條第3項前段、第38條第1項第1款，判決如主文。
中    華    民    國    98    年    4     月    3     日
                  刑事第十四庭  審判長法  官  吳坤芳
                                      法  官  陳金虎
                                      法  官  周紹武
以上正本證明與原本無異
如不服本判決應於收受本判後10日內向本院提出上訴書狀，並應
敘述具體理由。其未敘述上訴理由者，應於上訴期間屆滿後20日
內向本院補提理由書狀（均須按他造當事人之人數附繕本）「切
勿逕送上級法院」。
                                      書記官  程伊妝
中    華    民    國    98    年    4     月    3     日


司法院資訊處製作；財團法人民間司法改革基金會備份。
